臺灣高雄地方法院民事判決　九十二年度簡上字第二七一號
　　上　訴　人　旺聖營造有限公司
　　法定代理人　甲○○
　　訴訟代理人　陳俊偉律師
　　被上訴人　　王漢瑞即王漢瑞建築師事務所
　　訴訟代理人　史乃文律師
　　複 代理 人　楊瀚濤律師
右當事人間請求侵權行為損害賠償事件，上訴人對於民國九十二年三月三十一日本院
高雄簡易庭九十一年度雄簡字第八七五號第一審判決提起上訴，本院於民國九十三年
七月十九日言詞辯論終結，判決如下：
    主      文
上訴駁回。
第二審訴訟費用由上訴人負擔。
    事實及理由
一、上訴人起訴主張：伊標得高雄縣立林園活動中心（體育館）新建工程（下稱系爭
    工程），並於民國八十九年二月二十九日與訴外人高雄縣政府簽立工程合約。而
    系爭工程之規劃設計、監造係高雄縣政府委託被上訴人辦理，所有工程圖樣、施
    工詳圖均由被上訴人規劃設計。被上訴人因設計疏失而未就屋頂鋼構部分設計噴
    漆，高雄縣政府即於八十九年四月十二日系爭工程施作後召開工程檢討會，就系
    爭工程屋頂鋼構部分作成「屋頂鋼構部分，鋼骨未設計油漆、是否油漆，且材質
    選用及相關經費請建築師確認」紀錄，詎被上訴人為掩飾工程設計之瑕疵，竟未
    與上訴人協議，亦未變更追加屋頂鋼構之噴砂及油漆項目及經費，即以「屋頂鋼
    構部分未設計油漆部分，已和承包商協調確認施作之，無議辦理」函復高雄縣政
    府。嗣於九十年四月二十日，高雄縣政府就系爭工程鋼構部分進行會勘，並作成
    「鋼構未設計塗漆部分，已要求承商先行施作完成，請建築師依據第一次工地檢
    討會紀錄辦理，並於四月二十三日前提出說明及確認」之結論，被上訴人竟以「
    圖說及預算書編列「鋼架結構體」項目解釋該等鋼架噴砂及油漆應涵括此項目內
    」，函復高雄縣政府應不辦理變更追加，故被上訴人就系爭工程屋頂鋼構油漆部
    分漏未設計，已有明顯疏失，卻又不願承認疏失並辦理變更追加，致上訴人無法
    向高雄縣政府請領該項目增加之款項，實有故意不法侵害上訴人之權益，依民法
    第一百八十四條第一項及第二百十六條規定，請求被告賠償屋頂鋼構部分施工費
    暨工程利潤費用新臺幣（下同）二十六萬二千九百二十八元，及自起訴狀繕本送
    達翌日起至清償日止之法定遲延利息等情。於原審聲明：(一)被告應給付原告二十
    六萬二千九百二十八元，及自起訴狀繕本送達翌日起至清償日，按週年利率百分
    之五計算之利息。(二)願供擔保以代釋明，聲請宣告假執行。嗣經原審調查審認上
    訴人主張為無理由，判決上訴人敗訴。茲上訴人不服原判決，提起本件上訴，除
    援用原審主張及陳述外，並於本院補陳：祇要被上訴人辦理變更追加，上訴人即
    得向高雄縣政府請領增加之款項，因被上訴人不願意變更追加，故意侵害上訴人
    工程報酬請求權，爰依民法第一百八十四條第一項前段、後段規定，請求被上訴
    人賠償鋼骨噴砂及油漆處理二十二萬八千六百三十三元、工程利潤百分之十即二
    萬二千八百六十三元、加值型營業稅百分之五即一萬一千四百三十二元，共計損
    害二十六萬二千九百二十八元等情。爰於本院聲明：(一)原判決廢棄。(二)被上訴人
    應給付原告二十六萬二千九百二十八元，及自起訴狀繕本送達翌日起至清償日，
    按週年利率百分之五計算之利息。
二、被上訴人則以：系爭工程係由被上訴人與高雄縣政府簽訂工程規劃設計監造，被
    上訴人應依約於高雄縣政府之工程預算範圍內完成規劃測量、工程設計及現場監
    造及其它服務，倘因被上訴人提供之設計工程圖說及施工預算發生錯誤及疏漏，
    致高雄縣政府受有損害時，由被上訴人負責賠償外，因變更設計而增加工程費或
    延誤工期者，高雄縣政府得不給付變更設計部分酬金或按總工程費或百分比扣除
    規劃設計及監造酬金，被上訴人就系爭工程鋼構部分並無設計疏失，上訴人所指
    鋼構部分噴砂塗漆費用均包含於該項工程單價費用內，上訴人之舉證不足以證明
    被上訴人有何故意可言，且上訴人所給付之施工費、工程利潤亦與被上訴人之設
    計無涉。縱認系爭工程有如上訴人所云之設計疏失，亦僅生高雄縣政府工程報酬
    給付與否之問題，上訴人自無權請求被上訴人賠償；況被上訴人受高雄縣政府委
    託設計規劃系爭工程後，高雄縣政府已完成審核通過並對外發包施作，上訴人亦
    未於得標前或簽約後，依政府採購法或工程合約向高雄縣政府請求件釋疑，顯已
    認同被上訴人就系爭工程之規劃設計及施工預算，故被上訴人應無不法侵害上訴
    人權益可言等語置辯，並於原審聲明︰駁回上訴人之訴。嗣因上訴人對於原判決
    提起上訴，除援用原審陳述外，並於本院補陳︰上訴人並無具體指明其受有何種
    權利之損害，尚難論上訴人對被上訴人有民法第一百八十四條侵權行為損害賠償
    請求權可言等情，資為抗辯，並於本院聲明：駁回上訴。
三、查上訴人主張被上訴人就系爭工程屋頂鋼構部分未設計油漆有疏失乙節，雖據其
    提出高雄縣政府八十九年四月十三日八九府工建字第五五九八一號函、被上訴人
    八十九年四月十四日（八九）漢字第八九○四一四─二號函、上訴人九十年四月
    十三日（九十）旺聖林字第○四五號函暨限時掛號函件收據、高雄縣政府九十年
    四月二十四日九十府工建字第六五三八六號函、被上訴人九十年四月二十四日（
    九○）漢字第九○○四二四號函，高雄縣政府九十年四月二十七日九十府工建字
    第七二六一○號函各乙份為證；惟被上訴人則執以前揭情詞置辯，經查：
  (一)上訴人固主張因被上訴人就系爭工程屋頂鋼構部分設計有疏失，復不願辦理工程
    追加，致其無法向高雄縣政府請求增加施作系爭工程屋頂鋼構部分噴砂、油漆等
    項目之工程款項，故意侵害上訴人之工程報酬請求權云云，惟參酌上訴人與高雄
    縣政府之工程合約第七條：「工程變更：甲方（指高雄縣政府，下同）在本工程
    原計劃範圍內有隨時變更設計及增減工程數量之權，乙方（指上訴人，下同）不
    得異議。本合約工程有項目者，增減數量依照本合約所訂單價計算增減之，如有
    新增工程項目時，應由雙方協議合理單價計算，協議期間甲方有要求先行緊急施
    工之權，乙方不得異議。倘因甲方變更計劃，乙方須廢棄已完工之一部分，或已
    到場之合格材料者，由甲方按實核驗數量以合約相關單價計給外，並酌補拆除清
    理費、退運費及合理之損失。合約內工程數量因計算錯誤，致實際數量與合約數
    量增減達百分之十以上有顯著差異者（乙方應於開工後三十日內提出申請更正）
    ，甲方得依乙方之申請辦理變更設計增減之。」暨第二十四條︰「爭議處理（一
    ）本工程進行中，乙方對本契約各項條款，以及其附件中各項規定有疑義時，應
    在執行前向甲方工程司（或監工人員）提請解釋，如乙方對甲方工程司（或監工
    人員）的解釋不為認同時，乙方應再以書面述明理由向甲方提出異議。（二）甲
    方在乙方提出解釋或異議之請求時，應在接到其申請之日二十日內答復之，如甲
    方未在上述限期答復乙方，即視同接受乙方之意見。（三）乙方對甲方答復異議
    之內容仍不能同意接受時，乙方可在甲方答復之日起十五日內申請甲方召集協調
    會解決或送請行政院公共工程委員會申請調處。（四）前款之協調仍無法解決時
    ，得採仲裁或訴訟方式辦理，雙方同意以高雄地方法院為第一審管轄法院。仲裁
    或訴訟期間，乙方仍需依照甲方指示，繼續執行契約內之相關工作。」約定意旨
    相互以觀，足徵系爭工程之工程合約當事人僅為上訴人與高雄縣政府，倘有新增
    或變更工程項目者，高雄縣政府得依上訴人之申請辦理變更設計增減工程數量，
    除增減數量之單價計算，由上訴人與高雄縣政府協議外，上訴人均不得異議，如
    上訴人因此廢棄已完工之部分或已到場之合格材料時，由高雄縣政府按實核驗數
    量計給，並酌補拆除清理費、退運費及合理之損失；又設計圖樣、施工說明書等
    均為工程合約內容之一部分（見工程合約第二十八條），苟上訴人對於設計圖樣
    、施工說明書有疑義時，即應向高雄縣政府提請解釋，如不認同高雄縣政府之解
    釋時，再以書面述明理由提出異議，如仍不能同意高雄縣政府答復異議之內容，
    可申請高雄縣政府召集協調會解決或送請行政院公共工程委員會調處，如協調或
    調處仍無法解決時，得以仲裁或訴訟方式處理。
  (二)據上，倘因被上訴人就系爭工程屋頂鋼構部分設計有疏失，致有新增或變更工程
    項目，上訴人自應依約申請高雄縣政府辦理變更設計，如高雄縣政府解釋、答復
    、協調或調處均無法解決爭議時，上訴人顯應基於契約相對性原則，依約得對高
    雄縣政府提起訴訟或提付仲裁以解決爭議。換言之，系爭工程屋頂鋼構部分如確
    有變更追加工程項目、數量者，上訴人自得依約向高雄縣政府請求給付增加工程
    項目、數量之費用報酬。矧以，被上訴人縱認無工程變更追加之情事，亦與被上
    訴人得依約向高雄縣政府請求增加工程費用之報酬無涉，上訴人所指之工程報酬
    請求權並不因被上訴人認無工程變更追加之情事而受影響，此乃當然之理。此外
    ，上訴人對於被上訴人是否尚有其他侵害其工程報酬請求權之行為，迄未提出足
    資肯認之相當證據以明其說，是上訴人主張被上訴人不願辦理系爭工程屋頂鋼構
    部分之變更追加，致侵害其工程報酬請求權，訴請被上訴人賠償鋼骨噴砂及油漆
    處理費用二十二萬八千六百三十三元、工程利潤百分之十即二萬二千八百六十三
    元、加值型營業稅百分之五即一萬一千四百三十二元，共計二十六萬二千九百二
    十八元云云，尚難認有何依據。
  (三)至兩造就系爭工程屋頂鋼構部分是否確有設計上疏失互有爭執乙節，惟此部分事
    實之認定洵難謂足以影響本件判決之結果，爰無一一審究之必要，附此敘明。
四、綜上所述，上訴人就系爭工程屋頂鋼構部分對高雄縣政府之工程報酬請求權既不
    因被上訴人准否辦理工程變更追加而受影響，委難謂被上訴人認無工程之變更追
    加，即有侵害上訴人工程報酬請求權之事；復以，上訴人亦不能舉證證明被上訴
    人有何其他足資肯認侵害其工程報酬請求權之事實。從而，上訴人依民法第一百
    八十四條第一項前段、後段，請求被上訴人賠償鋼骨噴砂及油漆處理二十二萬八
    千六百三十三元、工程利潤百分之十即二萬二千八百六十三元、加值型營業稅百
    分之五即一萬一千四百三十二元，共計損害二十六萬二千九百二十八元云云，於
    法自有未合，不應准許。其假執行之聲請亦失所附麗，應併予駁回。原審為上訴
    人敗訴之判決，及駁回其假執行之聲請，並無不合。上訴意旨指摘原判決不當，
    求予廢棄改判，為無理由，應予駁回。
據上論結，本件上訴為無理由，依民事訴訟法第四百三十六條之一第三項、第四百四
十九條第一項、第七十八條，判決如主文。
中　　　華　　　民　　　國　　九十三　　年　　　七　　　月　　 三十 　　日
~B民事第二庭
~B1   審判長法  官　李昭彥
~B2         法　官　楊筑婷
~B3         法　官　劉定安
右為正本係照原本作成。
本判決不得上訴。
中　　　華　　　民　　　國　　九十三　　年　　　七　　　月　　 三十 　　日
~B      法院書記官　王壹理
